臺灣基隆地方法院刑事判決　　　　　　　 99年度訴字第882號
公　訴　人　臺灣基隆地方法院檢察署檢察官
被　　　告　洪宗平
上列被告因違反毒品危害防制條例案件，經檢察官提起公訴（99
年度毒偵字第1683、1799號），因被告所犯為死刑、無期徒刑、
最輕本刑為3 年以上有期徒刑或高等法院管轄第一審案件以外之
罪，且於準備程序進行中，被告先就被訴事實為有罪之陳述，經
本院合議庭裁定進行簡式審判程序，判決如下：
    主  文
洪宗平施用第一級毒品，累犯，處有期徒刑柒月，扣案之注射針
筒壹支，沒收之；又施用第一級毒品，累犯，處有期徒刑柒月，
扣案之第一級毒品海洛因（驗餘淨重零點壹零捌公克）沒收銷燬
之，上開毒品之包裝袋壹只，沒收之。應執行有期徒刑拾月；扣
案之第一級毒品海洛因（驗餘淨重零點壹零捌公克）沒收銷燬之
，上開毒品之包裝袋壹只及扣案之注射針筒壹支，均沒收之。
    事  實
一、洪宗平前因施用毒品案件，經2 次觀察、勒戒後，均認無繼
    續施用毒品之傾向，先後於民國88年11月25日及92年11月21
    日執行完畢釋放，並經臺灣基隆地方法院檢察署檢察官分別
    以88年度毒偵字第863 號及92年度毒偵字第1069號、92年度
    毒偵緝字第110 號不起訴處分；復因於觀察、勒戒執行完畢
    釋放後5 年內施用第一級毒品案件，經前開檢察署檢察官以
    95年度毒偵字第1631號提起公訴，本院以95年度訴字第846
    號判決判處有期徒刑6 月確定；另因搶奪等案件，經臺灣新
    竹地方法院以95年度訴字第875 號判決分別判處刑責後，由
    臺灣高等法院及最高法院分別以96年度上訴字第247 號及96
    年度台上字第3038號判決駁回上訴確定，並由臺灣高等法院
    就上開判決所科之刑，依據中華民國96年罪犯減刑條例之規
    定，以96年度聲減字第10號裁定分別減刑，並定應執行有期
    徒刑9 月，於96年7 月16日因縮刑期滿執行完畢。
二、詎洪宗平仍未戒除毒癮惡習，於下列時、地，分別施用毒品
    ，嗣先後為警查獲，並經警採集其尿液檢體送驗後，該等犯
    行始為警所悉：
（一）於99年7 月28日上午11時許，在位於基隆火車站旁之電動
      玩具店廁所內，以將第一級毒品海洛因置放於注射針筒內
      ，加水混合後，注射手臂血管之方式，施用第一級毒品。
      嗣其於99年7 月30日下午3 時50分許，在基隆市○○區○
      ○路511 號前，因另案為警查獲，並扣得其所有供施用第
      一級毒品犯罪所用之注射針筒1 支。
（二）於99年9 月15日晚間10時許，在基隆市信義區○○○路2
      之5 號4 樓之3 ，以將第一級毒品海洛因置放於注射針筒
      內，加水混合後，注射手臂血管之方式，施用第一級毒品
      。嗣經警於99年9 月16日晚間7 時30分許，在該址執行搜
      索而查獲，扣得其持有之第一級毒品海洛因1 包（驗餘淨
      重0.108 公克）。
三、案經基隆市警察局第二分局報請臺灣基隆地方法院檢察署檢
    察官偵查起訴。
    理  由
壹、程序事項
    被告洪宗平所犯者非為死刑、無期徒刑、最輕本刑為3 年以
    上有期徒刑之罪或高等法院管轄第一審案件，其於準備程序
    進行中，先就被訴事實為有罪之陳述，經告知其簡式審判程
    序之旨，並聽取公訴人、被告之意見後，本院合議庭依刑事
    訴訟法第273 條之1 第1 項之規定，裁定由受命法官獨任以
    簡式審判程序進行本案之審理。
貳、實體事項
一、事實認定部分
    上開事實，業據被告於本院審理時坦承不諱，且被告為警採
    集之尿液檢體經送臺灣尖端先進生技醫藥股份有限公司檢驗
    ，確呈海洛因代謝物嗎啡、可待因之陽性檢驗結果，此有該
    公司99年9 月23日、30日出具之濫用藥物檢驗報告及基隆市
    警察局第二分局偵辦毒品案件尿液檢體對照表附卷可稽，又
    扣案之白色粉末（淨重0.11公克，其中0.002 公克經鑑定用
    罄，驗餘淨重0.108 公克），經鑑定後，含有第一級毒品海
    洛因之成分，此有交通部民用航空局航空醫務中心99年9 月
    28日航藥鑑字第0996071 號毒品鑑定書在卷供參，並有被告
    手臂注射針孔痕跡之照片可稽，另有注射針筒1 支扣案為佐
    ，足認被告之自白與事實相符，本件事證明確，被告犯行應
    堪認定。
二、論罪科刑部分
（一）按毒品危害防制條例於92年7 月9 日修正公布，自93年1
      月9 日施行，其中第20條、第23條將施用毒品之刑事處遇
      程序，區分為「初犯」、「5 年內再犯」及「5 年後再犯
      」，依其立法理由之說明：「初犯」，經觀察、勒戒或強
      制戒治後，應為不起訴處分或不付審理之裁定；經觀察、
      勒戒或強制戒治執行完畢釋放後，「5 年內再犯」者，因
      其再犯率甚高，原實施之觀察、勒戒及強制戒治既已無法
      收其實效，爰依法追訴或裁定交付審理，至於經觀察、勒
      戒或強制戒治執行完畢釋放後，「5 年後再犯」者，前所
      實施之觀察、勒戒或強制戒治已足以遮斷其施用毒品之毒
      癮，為期自新及協助其斷除毒癮，仍適用「初犯」之規定
      ，先經觀察、勒戒或強制戒治之程序，從而，僅限於「初
      犯」及「5 年後再犯」2 種情形，始應先經觀察、勒戒或
      強制戒治程序，倘被告於5 年內已再犯，經依法追訴處罰
      ，縱其第3 次（或第3 次以上）再度施用毒品之時間，在
      初犯經觀察、勒戒或強制戒治執行完畢釋放5 年以後，已
      不合於「5 年後再犯」之規定，且因已於「5 年內再犯」
      ，顯見其再犯率甚高，原實施觀察、勒戒或強制戒治，已
      無法收其實效，應依該條例第10條處罰（最高法院95年第
      7 次、97年第5 次刑事庭會議決議可資參照）。本件被告
      前因施用毒品案件，經2 次觀察、勒戒後，均認無繼續施
      用毒品之傾向，先後於88年11月25日及92年11月21日執行
      完畢釋放，並經前開檢察署檢察官分別以88年度毒偵字第
      863 號及92年度毒偵字第1069號、92年度毒偵緝字第110
      號不起訴處分；復因於觀察、勒戒執行完畢釋放後5 年內
      施用第一級毒品案件，經前開檢察署檢察官以95年度毒偵
      字第1631號提起公訴，本院以95年度訴字第846 號判決判
      處有期徒刑6 月確定，此有臺灣高等法院被告前案紀錄表
      在卷可稽，是被告於所受觀察、勒戒執行完畢釋放後5 年
      內已再犯，且經依法追訴處罰，足認原實施觀察、勒戒無
      法收其實效，縱被告本次犯行係於所受觀察、勒戒執行完
      畢釋放後5 年後所為，揆諸首揭說明，仍不合於毒品危害
      防制條例第20條第3 項規定之「5 年後再犯」，且因被告
      係於「5 年內再犯」，顯見其再犯率甚高，即應依法處罰
      。
（二）核被告所為，均係犯毒品危害防制條例第10條第1 項之施
      用第一級毒品罪。被告持有第一級毒品海洛因以供施用，
      持有之低度行為應為施用之高度行為所吸收，不另論罪。
（三）被告所為2 次施用第一級毒品之行為，犯罪時、地互異，
      足認犯意各別，應予分論併罰。
（四）被告曾受如事實欄所載之徒刑執行完畢，此有臺灣高等法
      院被告前案紀錄表在卷供參，其受徒刑之執行完畢，再為
      本件2 次施用第一級毒品犯行，係於5 年以內故意再犯有
      期徒刑以上之罪，均為累犯，應分別依刑法第47條第1 項
      之規定加重其刑。
（五）爰審酌被告經觀察、勒戒及刑罰矯治後，竟未戒除毒癮之
      惡習，而再三施用毒品，顯認缺乏戒斷決心，然其所為僅
      屬戕害自身之行為，未侵犯其他法益，且於本院審理時坦
      認犯行，犯後態度尚屬良好等一切情狀，分別量處如主文
      所示之刑，並依法定其應執行之刑。
（六）末按查獲之第一、二級毒品及專供製造或施用第一、二級
      毒品之器具，不問屬於犯人與否，均沒收銷燬之，毒品危
      害防制條例第18條第1 項前段定有明文；本件扣案之白色
      粉末（驗餘淨重0.108 公克），含有第一級毒品海洛因之
      成分，業如前述，是應依首開規定宣告沒收銷燬之。上開
      毒品之包裝袋1 只，為被告所有供持有第一級毒品犯罪所
      用之物；又扣案之注射針筒1 支（係一般市售塑膠材質之
      注射針筒，非專供施用毒品之器具，業經本院當庭勘驗屬
      實），為被告所有供施用第一級毒品犯罪所用之物，已據
      被告供承在卷，均應依刑法第38條第1 項第2 款之規定宣
      告沒收。
據上論斷，應依刑事訴訟法第273 條之1 第1 項、第299 條第1
項前段，毒品危害防制條例第10條第1 項、第23條第2 項、第18
條第1 項前段，刑法第11條前段、第47條第1 項、第38條第1 項
第2 款、第51條第5 款，判決如主文。
本案經檢察官周懷廉到庭執行職務。
中    華    民    國   100    年    1     月    20    日
                  刑事第三庭法    官  邰婉玲
以上正本證明與原本無異。
如不服本判決應於收受送達後10日內向本院提出上訴書狀，並應
敘述具體理由；其未敘述上訴理由者，應於上訴期間屆滿後20日
內向本院補提理由書（均須按他造當事人之人數附繕本）「切勿
逕送上級法院」。
中    華    民    國   100    年    1     月    20    日
                            書 記 官  蘇鈺婷
附錄論罪法條：
毒品危害防制條例第10條第1 項。
施用第一級毒品者，處 6 月以上 5 年以下有期徒刑。